臺灣臺北地方法院民事判決　　　　　　 96年度重訴字第172號
原　　　告　台灣中小企業銀行股份有限公司
法定代理人　戊○○
訴訟代理人　乙○○
被　　　告　甲○○
　　　　　　丁○○
　　　　　　丙○○
上列當事人間清償借款事件，本院於民國96年3月5日言詞辯論終
結，判決如下：
    主  文
被告應連帶給付原告新臺幣柒佰壹拾柒萬陸仟零玖拾元及自民國
九十三年四月二十五日起至清償日止，按年息百分之四‧八五計
算之利息，暨自民國九十三年五月二十五日起至清償日止，逾期
在六個月以內者，按前開利率百分之十，逾期超過六個月者，按
前開利率百分之二十計算之違約金。
被告應連帶給付原告新臺幣柒拾參萬陸仟捌佰伍拾伍元。
訴訟費用由被告連帶負擔。
    事實及理由
一、被告丁○○、丙○○未於言詞辯論期日到場，核無民事訴訟
    法第386條所列各情形，因原告之聲請，由其一造辯論而為
    判決。
二、原告起訴主張：被告甲○○於民國（下同）83年5月24日以
    被告丁○○為連帶保證人向原告借款新台幣（下同）8,630,
    000元，約定借款期間自即日起至103年5月24日止，利息按
    原告基本放款利率加碼年利率1.215%機動計算，按月平均攤
    還本息，如有遲延，逾期在6個月以內者，按約定利率10%，
    逾期超過6個月者，按約定利率20%計付違約金。嗣因被告僅
    僅攤還本息至85年9月24日，經原告於86年4月25日通知被告
    借款視為全部到期後，被告仍陸續於86年9月5日、86年12月
    17日、87年3月13日、87年11月11日自行清償460,000元，並
    於88年2月23日邀集其餘被告丁○○、丙○○為連帶保證人
    與原告簽立契據條款變更契約，就借款之本金餘額8,257,85
    0元部分申請寬限3年（即自88年2月24日起至91年2月23日止
    ），期限內按本金餘額繳付利息，期滿（即91年3月24日起
    至103年5月24日止）則按月均攤還本息；另自86年4月24日
    起至88年2月23日以計息而未收取之利息共1,429,341元部分
    ，則約定自3年寬限期滿後（即91年3月24日）分5年攤還。
    被告甲○○嗣於92年5月5日復邀集被告丁○○、丙○○簽立
    增補條款契約，申請利息自92年4月23日起改按原告定儲利
    率指數加碼年利率3.42%機動計算。詎被告就前述借款本金8
    ,257,850部分僅繳付至93年4月24日止，迄欠本金7,176,090
    元，及自93年4月25日起之利息（當日年息4.85%，計算式：
    當日定儲利率指數1.43%＋3.42%＝4.85%）、違約金未為清
    償；而就前述已到期未收支利息部分，亦僅繳付至93年10月
    20日止，計692,486元，迄欠736,855元未為清償，依約債務
    視為全部到期。為此，爰依消費借貸及連帶保證法律關係，
    提起本件訴訟。並聲明如主文所示。
三、被告甲○○就原告本件請求所主張之事實及金額並不爭執，
    惟辯以：原告為公營銀行，有於每月月底提供對帳單與客戶
    之義務。惟查，原告於92年12月31日私自將被告存款簿中餘
    額1,565元扣款至0元，造成被告不便，致原告須於93年1 月
    27日存入74,000元後，發現不足支付而再於同日補存1,300
    元。又被告於93年4月21日已存入75,000元，然原告前期自
    己有轉帳扣款遲延之情，卻將前期計算違約金，並直接扣款
    75,594元，致原告存款為0元，造成被告第2次不便，於93年
    4月26日存入75,000元後，發現不足而再補存600元。經前2
    次原告之行為後，被告要求原告提供對帳單，卻遭原告拖延
    迄今而未履行。被告曾於92年抵前往要求查帳，然亦為原告
    所拒，嗣雖同意被告閱覽，然仍遮住一半，且拒絕被告取走
    ，有當日被告所撕下之帳單為證。是原告拒不提供對帳單，
    有未盡契約對待給付，被告乃當庭表示援引同時履行抗辯，
    且原告迄未有任何催告被告履行之表示，據上，被告並當庭
    為解除系爭契約之意思表示云云，資為抗辯。並聲明：原告
    之訴駁回。
四、被告丁○○、丙○○未於言詞辯論期日到場，亦未提出書狀
    作何聲明或陳述。
五、經查，本件原告起訴主張之事實，業據提出借據、契據條款
    變更契約、契遽增補條款契約、授信約定書5紙、85年度至
    90年度授信客戶異動務資料、明細、93年度沖帳明細表、放
    款利率歷史資料表、催收款項轉正客戶滯欠應收利息每月平
    均攤還帳卡等件為證，核屬相符，且為被告甲○○所不爭執
    。又被告丁○○、丙○○已於相當時期受合法之通知，而於
    言詞辯論期日不到場，亦未提出準備書狀爭執者，依民事訴
    訟法第280條第3項前段、第1項前段，視同自認。是原告前
    揭之主張，應可信為真實。
六、被告甲○○雖辯稱原告有提供對帳單之義務，被告因原告未
    提供對帳單而主張同時履行抗辯，並進而主張解除契約云云
    ，惟為原告否認。經查：
(一)衡諸消費借貸契約之性質，對帳單之提出並非主給付義務，
    充其量僅為原告之從給付義務。況觀諸兩造間所簽訂之借據
    、約定書、契據條款變更契約、契遽增補條款契約等文件，
    均未明文約定原告需主動提出對帳單予被告，此外被告亦未
    就此有利之事實舉證以實其說，是被告抗辯原告有「主動」
    提供對帳單予被告之義務，且未依約履行云云，與事實不符
    ，並無可取。
(二)按債務人享有同時履行抗辯權者，在未行使此抗辯權以前，
    仍可發生遲延責任之問題，必須行使以後始能免責。且他方
    當事人已為對待給付，或為給付之提出，即無同時履行辯權
    可資行使（最高法院50年台上字第1550號判例意旨、75年度
    台上字第2674號判決意旨參照）。
(三)又觀諸兩造於授信約定書第5條第1款約定「立約人對貴行所
    付之一切債務，如有左列情形之一時，無須由貴行事先通知
    或催告，貴行得隨時減少對立約人之受信額度或縮短借款期
    限，或視為全部到期：(一)任何依宗債務不依約清償本金或利
    息者。」等語，則被告於93年5月24日未依約清償系爭債務
    當日，原告毋庸踐行催告程序，即可逕為主張債務視為全部
    到期，請求被告一次償還全部款項。且原告於提起本件訴訟
    時，業於96年2月14日將起訴狀連同帳務明細繕本送達予被
    告，此有本院送達證書在卷可稽，是原告既已於96年3月5日
    言詞辯論期日前提出對帳單，自不論被告有無請求原告提出
    對帳單而遭原告拒絕給付，亦不論對帳單之提出與依約還款
    之給付義務間，是否屬於對待給付而得行使同時履行抗辯，
    揆諸前揭說明，被告迄96年3月5日言詞辯論期日時，已無從
    就系爭債務為同時履行之抗辯。是被告以行使同時履行抗辯
    權為由，或抗辯免去其未依約履行債務之責，或主張解除本
    件契約云云，均屬乏據。
七、按（消費借貸之）借用人應於約定期限內，返還與借用物種
    類、品質、數量相同之物，未定返還期限者，借用人得隨時
    返還，貸與人亦得定一個月以上之相當期限，催告返還。民
    法第 478條定有明定。而遲延之債務，以支付金錢為標的者
    ，債權人得請求依法定利率計算之遲延利息。但約定利率較
    高者，仍從其約定利率。當事人得約定債務人不履行債務時
    ，應支付違約金，同法第233條第1項、第250條第1項亦分別
    定有明文。次按，稱保證者，謂當事人約定，一方於他方之
    債務人不履行債務時，由其代負履行責任之契約。又連帶債
    務之債權人，得對於債務人中之一人或數人或其全體，同時
    或先後請求全部或一部之給付。連帶債務未全部履行前，全
    體債務人仍負連帶責任，民法第739條、第273條分別定有明
    文。查被告甲○○既積欠原告如主文所示之款項迄未清償，
    依約自應就其欠款負清償之責。又被告丁○○、丙○○既為
    被告甲○○之連帶保證人，自應就前揭欠款負連帶清償之責
    。
八、從而，本件原告依消費借貸及連帶保證法律關係，訴請被告
    連帶給付如主文所示，為有理由，應予准許。
九、結論：本件原告之訴為有理由，並依民事訴訟法第385條第1
    項前段、第85條第2項，判決如主文。
中　　華　　民　　國　　96　　年　　3 　　月　　19　　日
                  民事第三庭    法　官　林振芳
以上正本係照原本作成
如對本判決上訴須於判決送達後20日內向本院提出上訴狀
中　　華　　民　　國　　96　　年　　3 　　月　　19　　日
                                書記官　李淑芬
